臺灣高雄地方法院民事判決
111年度訴字第172號
原      告  王蓮華  
訴訟代理人  黃馨瑩律師
被      告  辛啟祥    住○○市○○區○○路00○00號0樓                           （限本人親收）
            朱秀娥  

訴訟代理人  何曜男律師
            徐鼎盛律師
上列當事人間請求損害賠償事件，本院於民國111年7月21日言詞
辯論終結，判決如下：
    主  文
被告應連帶給付原告新臺幣20萬元，及自民國111年1月16日起至
清償日止，按年息百分之5計算之利息。
原告其餘之訴駁回。
訴訟費用由被告負擔10分之1，其餘由原告負擔。
本判決第1項於原告以新臺幣7萬元供擔保後，得假執行。但被告
如以新臺幣20萬元預供擔保，得免為假執行。
原告其餘假執行之聲請駁回。 
    事實及理由
壹、程序事項：
一、訴狀送達後，原告不得將原訴變更或追加他訴，但請求之基
    礎事實同一者，不在此限，民事訴訟法第255 條第1 項第2
    款定有明文。查原告起訴時聲明第1項為：被告乙○○、甲○○
    （下合稱被告）應連帶給付原告新臺幣（下同）200 萬元及
    自起訴狀繕本送達翌日起至清償日止，按週年利率百分之5
    計算之利息。原告其後於訴訟繫屬中，將聲明第1項變更為
    ：被告應連帶給付原告200 萬元，及自最後一位被告收受本
    起訴狀繕本送達翌日起至清償日止，按週年利率百分之5計
    算之利息（以上參見本院110年度審訴字第1179號卷〈下稱本
    院審訴字卷〉第11頁；本院111年度訴字第172號卷〈下稱本院
    訴字卷〉第24頁）。核原告所為聲明變更，基於同一之基礎
    事實，應予准許。
二、乙○○經合法通知，未於言詞辯論期日到場，核無民事訴訟
    法第386 條各款所列情形，爰依原告之聲請，由其一造辯論
    而為判決。 
貳、實體事項：
一、原告主張：乙○○與原告結婚多年且育有多名子女，現婚姻關
    係仍存續中。詎被均明知乙○○為有配偶之人，竟自民國108 
    年間起，逾越一般男女交往分際在外幽會交往，並公開對外
    聲稱其等為男女朋友，共同侵害原告之配偶權。而原告長年
    為婚姻、家庭付出，尚須面對病痛折磨，後發現被告二人之
    行為後，對於婚姻關係之信任亦遭摧毀，是被告應連帶賠償
    原告慰撫金200 萬元。為此，爰依民法第185 條、第195 條
    第1 項、第3 項等規定，提起本件訴訟，並聲明：
　㈠被告應連帶給付原告200 萬元，及自最後一位被告收受本起
    訴狀繕本送達翌日起至清償日止，按週年利率百分之5計算
    之利息計算之利息。
　㈡願供擔保，請准宣告假執行。
二、被告則以：
  ㈠甲○○部分：
　　被告間以通訊軟體line聯絡，對話聊天之目的僅為一般關心
    或閒話家常，觀諸對話內容，並無一般情侶間交往使用之曖
    昧性、性暗示或其他足以挑逗情慾之言詞，縱偶有略為輕佻
    之詞彙，亦係因二人本為相熟之摰友，偶而出現之幽默玩笑
    ，無法遽認其等間有何不正常之交往。又原告應就甲○○有何
    故意不法侵害原告基於配偶關係之身分法益且情節重大之情
    形，舉證以實其說。並聲明：
　⒈原告之訴駁回。
　⒉如受不利判決，願供擔保請准宣告免為假執行。
  ㈡乙○○經通知並未提出書狀作何聲明或陳述。
三、原告與甲○○不爭執事項（參見本院訴字卷第25、166頁；另
    乙○○均未到庭）：
　㈠乙○○和原告於75年間結婚，婚後與原告共同育有多名子女，
    目前婚姻關係仍存續中。
  ㈡被告間確以通訊軟體line為原證一之對話內容（下稱系爭對
    話，參見本院審訴卷第21至52頁）。
  ㈢甲○○於108年11月1日前即知悉乙○○為有配偶之人。
四、爭點：
  ㈠被告有無侵害原告基於配偶關係之身分法益而情節重大之情
    形？
  ㈡原告主張依民法第184 條第1 項前段、後段、185 條、第195
    條第1 、3 項等規定，請求被告連帶給付慰撫金200 萬元本
    息，是否有據？
五、經查：
　㈠被告故意共同侵害原告基於配偶關係之身分法益，且情節重
    大。原告依民法第184條第1項後段、185 條、第195條第1 
    、3 項等規定，請求被告連帶給付非財產上之損害，為有理
    由。
　⒈按因故意或過失，不法侵害他人之權利者，負損害賠償責任
    ；故意以背於善良風俗之方法，加損害於他人者亦同。數人
    共同不法侵害他人之權利者，連帶負損害賠償責任。不法侵
    害他人之身體、健康、名譽、自由、信用、隱私、貞操，或
    不法侵害其他人格法益而情節重大者，被害人雖非財產上之
    損害，亦得請求賠償相當之金額；前2 項規定，於不法侵害
    他人基於配偶關係之身分法益而情節重大者，準用之，民法
    第184 條第1 項、第185 條第1 項、第195 條第1 項前段、
    第3 項分別定有明文。又按民法第184條第1項前段規定，以
    權利之侵害為侵權行為要件之一，故有謂非侵害既存法律體
    系所明認之權利，不構成侵權行為。惟同法條後段明定，故
    意以背於善良風俗之方法加害於他人者，亦同。則侵權行為
    係指違法以及不當加損害於他人之行為而言，至於侵害係何
    權利，要非所問。而所謂違法及不當，不僅限於侵害法律明
    定之權利，即違反保護個人法益之規定，或廣泛悖反規律社
    會生活之根本原理的公序良俗，亦同。通姦之足以破壞夫妻
    間之共同生活而非法之所許，此從公序良俗之觀點可得斷言
    ，不問所侵害係何權利，對於配偶之他方應構成共同侵權行
    為，婚姻係以夫妻之共同生活為其目的，配偶應互相協力保
    持其共同生活之圓滿安全及幸福，而夫妻互守誠實，係為確
    保其共同生活之圓滿安全及幸福之必要條件，故應解為配偶
    因婚姻契約而互負誠實義務，配偶之一方行為不誠實，破壞
    共同生活之圓滿及幸福者，即為違反因婚姻契約之義務而侵
    害他方之權利（最高法院55年度台上字第2053號、82年度台
    上字第 669 號判決意旨參照）。是侵害配偶關係身分法益
    之侵權行為，不以通姦行為為限，倘其行為已逾社會一般通
    念所能容忍之範圍，並達於破壞他人婚姻共同生活之圓滿安
    全及幸福之程度，即足當之。
　⒉觀諸被告間系爭對話（參見本院審訴字卷第21至52頁），自1
    08年10月10日起至11月1日止，幾近每日晨間5點間起床後旋
    即互道早安，且至當日晚間10點間睡前之期間，均有密集聯
    繫對話，並互道晚安，及相約見面等行為，另其等間尚有下
    列對話內容：
　⑴乙○○於108年10月12日有對甲○○傳送：「好的，我也要起床刷
    牙洗臉，鳥鳥不洗啦」，甲○○則回覆：「你真阿花呢甚麼鳥
    鳥」（參見本院審訴字卷第26頁）。且甲○○於當日下午4時4
    5分則對乙○○傳送：「今晚有跟你約會」。乙○○則回覆：「
    鶴喔」（參見本院審訴字卷第27頁）。
　⑵甲○○於108年10月13日傳送：「你沒事賴我」，乙○○回覆：「
    好的，昨晚之約會太美好啦！多謝妳！娥妹！」。甲○○：「
    晚上還要出去聊天也可，看你有空就出來」。乙○○：「每次
    回來都會更加懷念想妳/要起床了！」（以上參見本院審訴
    字卷第29頁）。…乙○○：「達令妳別太累，要休息哦/」…甲○○：「明天見」（參見本院審訴字卷第30、34頁）。
　⑶乙○○於108年10月14日傳送：「早安！娥妹！是阿還在做夢想
    妳呢」（參見本院審訴字卷第34頁）。
　⑷乙○○於108年10月15日傳送：「每次約會回來都更想妳呢！不
    知您有放符法嗎」（參見本院審訴字卷第36頁）。甲○○：「
    你真是38呢！我會做這種事情嗎！我有做這就天打雷劈我是
    甲○○」。乙○○：「哦：那我就放心約會了！」。甲○○：「你
    越來越怕我了」。乙○○傳送照片。甲○○：「不會高啦」。乙○○：「約會回來血壓也不高，正常被妳加持啦！」。…乙○○
    ：「達令！不知妳有這些毛病，有要做檢查哦！」。甲○○：
    「要自己餓了就帶東西吃，餓了就吃，不然你一個人在那做
    事餓昏怎麼辦」、「我也會毋甘呢」。…乙○○：「要老媽那
    ！妳小心慢騎哦」。甲○○：「好的揪甘心好愛你哦」（參見
    本院審訴字卷第37頁）。
　⑸甲○○於108年10月16日傳送：「想你了」、「你睏啦」。乙○○
    ：「妳要睏不要想我的意思！」。…乙○○：「一定的放鬆！
    退休之生活即如此/沒法度哥睏想到娥妹」。甲○○：「跟你
    賴還好，沒事在床上翻翻不行」、「都想你呢」。乙○○：「
    有想是好事/不然頭殼空空的」（參見本院審訴字卷第41至4
    2頁）。…乙○○：「改天陪芋伯喝好了」。甲○○：「好可以呀
    ！我喝一杯就要醉了會被你」、「不知怎樣」。乙○○：「被
    強暴」。甲○○：「我不敢說你還說」。…甲○○：「多喝一杯
    換你醉了怎麼辦啦」。乙○○：「睡在妳的懷抱啦」。…甲○○
    ：「你沒報備又濕了要回」、「當然想你啊」…乙○○：「可
    以賴了精神來」。甲○○：「剛要回你你就回了哈哈，我們都
    有巧合的哦」、「讚吧」。乙○○：「永不分離，山盟海誓，
    石頭A爛，妳不嫁我沒取」、「嘻，，嘻」。甲○○：「好啦
    笑笑」、「我有三大笑了」。乙○○：「要笑出聲」。甲○○：
    「從五月開始到今天我兩永不分離愛你」（參見本院審訴字
    卷第44至45頁）。
　⑹甲○○於108年10月17日傳送：「我在這想你怎麼沒賴來我比較
    高啦，平常都會賴我濕了要回去了」。乙○○：「今天早回就
    沒賴了！衣服還很濕」。
　　則依其等上開表達對彼此思念、互道愛意之親密性或性暗示
    等對話，可察兩人間確有超乎一般友人往來之聯繫，依社會
    通念，自已堪認被告於此段期間，確存在超越一般男女普通
    朋友程度之親密情誼之交往、互動。
　⒊再者，證人即乙○○友人丙○○於本院審理中證述：乙○○到菜市
    場買菜時，有跟我說他有交女朋友，有交往關係，但沒有跟
    我講名字。我知道他們是在疫情以前1年多左右就有交往了
    ，但是現在沒有了。乙○○還有跟我說他跟女朋友是在工寮裡
    按摩、聊天而已。去年乙○○也有帶他的女朋友到我的店裡，
    坐一兩分鐘就走了，他帶女朋友去我店裡5至6次左右。我有
    聽到乙○○好像叫他女朋友阿娥（台語音譯），但是真實名字
    我不知道，他只有介紹一次而已，我記不太起來。乙○○的女
    朋友知道乙○○有老婆，因為乙○○說他們是在乙○○家田邊認識
    的，該名女子的老公過世了，他們都在附近而已，本來就是
    鄰居，所以那個女的本來就應該知道乙○○有老婆等語（參見
    本院訴字卷第138至142頁）。參以丙○○為乙○○友人，堪認其
    應無可能刻意構詞誣陷乙○○，就其此部分證述，自屬可信。
    則依丙○○此部分證述乙○○稱其女友為「阿娥」（台語音譯）
    ，與甲○○之姓名最後一字台語發音類似；及證述乙○○與其女
    友係於田邊認識，他們本來就是鄰居等節，與甲○○自陳其名
    下土地與乙○○名下之土地坐落位置相近，故而認識等情相符
    ；以及證述乙○○與其女友係於疫情發生前1年開始交往等節
    ，並參以我國COVID-19疫情是於109年發生之情，可推知丙○○應係證述乙○○與其女友係於108年間開始交往，此亦與原告
    主張被告係於108年間開始交往等節相符。是依上開各情，
    堪認丙○○所證述之乙○○交往之女友應係甲○○無訛，且甲○○於
    交往時期，主觀上確知悉乙○○為有配偶之人等節，亦可認定
    。而依其上開證述，再佐以被告間系爭對話內容，堪信原告
    主張被告自108 年間起有逾越一般男女交往分際在外幽會交
    往，且至去年即110年間仍有交往等節，應屬真實。被告既
    均明知乙○○為有配偶之人，卻仍於108年至110年間之期間有
    上開基於男女情愛而為交往之行為，依社會通念，其等所為
    顯然已逾越有配偶之人所能忍受之範圍，足以破壞乙○○與原
    告間婚姻共同生活之圓滿安全及幸福。是被告故意共同不法
    侵害原告基於配偶關係之身分法益，且情節重大，應堪認定
    。原告依民法第184條第1項後段、185 條、第195條第1 、3
     項等規定，請求被告連帶賠償非財產上損害，核屬有據。
    至原告主張被告間有發生性行為，且迄今仍有男女情感交往
    之行為等節，依目前原告之舉證並無從證明之，而原告又未
    再提出任何事證證明，此部分自無可憑，難認屬實。
　㈡原告請求被告連帶給付慰撫金20萬元本息，為有理由，其餘
    部分，則無理由。
　⒈按精神慰撫金之賠償，其核給之標準固與財產上損害計算不
    同，然非不可斟酌兩造身分資力與加害程度，及其他各種情
    形核定相當之數額。且所謂相當之金額，應以實際加害情形
    及被害者因此所受痛苦之程度，與兩造身分地位、經濟狀況
    等關係定之。本院審酌原告與乙○○於75年間結婚，其等婚後
    育有多名子女，婚姻關係已存續多年。而被告係於108年至1
    10年間期間有上開基於男女情愛而為交往之行為，甚至多次
    一同前往丙○○經營之店面之公開場合，並向第三人丙○○介紹
    其等為男女朋友之交往關係，完全無視原告與乙○○之婚姻關
    係仍存續中，其等以上開方式侵害原告基於配偶關係之身分
    法益，不法侵害行為之期間長達2年許等情，致原告因此受
    有相當精神痛苦。又原告自陳罹患癌症已多年，左手腕又曾
    粉碎性骨折，因上開疾病而需接受相關手術及化學治療，有
    高雄市立聯合醫院診斷證明書及病歷等件可證（參見本院訴
    字卷第55至79頁），堪信為真。考量原告因上開疾病身心承
    受相當的壓力及負面情緒之際，又突悉本件被告不法侵害行
    為，被告所為對其造成之精神上損害顯超過一般人所受害程
    度；另佐以原告自陳學歷為大學畢業（參見本院訴字卷第49
    頁）；乙○○、甲○○學歷分別為小學、高職畢業，暨斟酌兩造
    名下財產資力狀況（以上參見本院審訴字卷內兩造財產總歸
    戶資料；本院彌封卷之被告戶籍資料、個人資料）等一切情
    狀，認原告得請求被告賠償之非財產上金額，於20萬元之範
    圍內，應屬適當，逾此數額之請求，則難准許。
　⒉末按給付無確定期限者，債務人於債權人得請求給付時，經
    其催告而未為給付，自受催告時起，負遲延責任。其經債權
    人起訴而送達訴狀，或依督促程序送達支付命令，或為其他
    相類之行為者，與催告有同一之效力；遲延之債務，以支付
    金錢為標的者，債權人得請求依法定利率計算之遲延利息；
    應付利息之債務，其利率未經約定，亦無法律可據者，週年
    利率為百分之5 ，民法第229 條第2 項、第233 條第1 項本
    文、第203 條分別定有明文。經查，本件起訴狀繕本係分別
    於110年11月12日送達予乙○○、於111年1月5日寄存送達予甲○○，有本院送達證書各1 份在卷可參（參見本院審訴字卷第
    69、93頁）。是甲○○為最後一位收受原告之起訴狀繕本之被
    告，就甲○○送達部分，依民事訴訟法第138 條第2 項規定，
    應於同年月15日生送達之效力。是原告就其得請求被告給付
    20萬元之未定期限債務，併請求被告連帶自111 年1月16日
    起至清償日止，按年息百分之5 計算之利息，亦屬有據。
六、從而，原告依侵權行為法則，請求被告連帶賠償20萬元，及
    自111年1月16日起至清償日止，按年息百分之5 計算之利息
    ，為有理由，應予准許，逾此範圍之請求，則為無理由，
    應予駁回。
七、兩造均陳明願供擔保聲請宣告假執行或免為假執行，經核均
    與規定相符，爰分別酌定相當擔保金額予以宣告。
八、本件判決基礎已臻明確，兩造其餘提出之攻防方法、陳述及
    訴訟資料，經本院斟酌後，核與判決結果不生影響，爰不逐
    一論列，附此敘明。
九、據上論結，本件原告之訴為一部有理由，一部無理由，依民
    事訴訟法第79條規定，判決如主文。　　
中　　華　　民　　國　　111 　年　　8 　　月　　19　　日
                  民事第三庭法　官　黃姿育
以上正本係照原本作成。
如對本判決上訴，須於判決送達後20日內向本院提出上訴狀。如
委任律師提起上訴者，應一併繳納上訴審裁判費。
中　　華　　民　　國　　111 　年　　8 　　月　　22　　日
                            書記官  陳亭妤